【裁判字號】    99,交聲,4417
【裁判日期】    991208
【裁判案由】    聲明異議
【裁判全文】
臺灣臺中地方法院交通事件裁定      99年度交聲字第4417號
原處分機關  交通部公路總局臺中區監理所
異議人即
受處分人    吳文祥
上列異議人即受處分人因違反道路交通管理處罰條例案件，對於
交通部公路總局臺中區監理所於民國99年11月24日所為之處分（
中監違字第裁60-IA0000000號）聲明異議，本院裁定如下：
    主    文
異議駁回。
    理    由
一、原處分機關係以：異議人即受處分人吳文祥（下稱異議人）
    駕駛車牌號碼6781-PR 號自用一般小客貨車，於民國99年10
    月16日15時0分許，在彰化縣秀水鄉○○○○○路口處，因
    「駕車行經有燈光號誌管制之交岔路口闖紅燈（經科學儀器
    採證）」違規，為彰化縣警察局交通警察隊以彰縣警交字第
    IA0000000號違反道路交通管理事件通知單逕行舉發。異議
    人於期限內到案，原處分機關遂依道路交通管理處罰條例第
    53條第1項、第63條第1項第3款之規定，裁處異議人罰鍰新
    臺幣（下同）2,700元，並記違規點數3點等語。
二、聲明異議意旨則以:伊於99年10月16重陽節回溪湖鎮老家祭
    祖，突聞堂哥罹患攝謢線癌末期，深感震驚，當日下午由伊
    開車偕同堂哥長子到彰化基督教醫院探視，途經彰化縣秀水
    鄉○○路及安鶴路口時，係因小孩過於吵鬧，伊轉頭訓誡，
    一時疏忽而超越白線，當時若急踩煞車，可能導致小孩受傷
    ，故緩踩煞車讓車子越線，待車子停止後即倒車，並無闖紅
    燈之意圖，為證明此事，伊有預先抄下當時駕駛於車後兩台
    車牌號碼，請求傳喚證人或調閱監視錄影資料為證；又伊為
    身障人士、中低收入戶且無工作，遭此處罰無疑是雪上加霜
    ，爰聲明異議云云。
三、按汽車駕駛人，行經有燈光號誌管制之交岔路口闖紅燈者，
    處1,800元以上5,400元以下罰鍰，並記違規點數3點；道路
    交通管理處罰條例第53條第1項、第63條第1項第3款分別定
    有明文。次按汽車行駛至交岔路口，其行進、轉彎，應遵守
    燈光號誌；道路交通安全規則第102條第1項第1款亦有明文
    。末按車輛面對圓形紅燈表示禁止通行，不得超越停止線或
    進入路口，已為道路交通標誌標線號誌設置規則第206條第
    1項第5款所明定。
四、經查:
  (一)異議人於99年10月16日15時0分許，駕駛車牌號碼6781-PR
    號自用一般小客貨車，在彰化縣秀水鄉○○○○○路口處，
    因行經有燈光號誌管制之交岔路口闖紅燈違規，經警以科學
    儀器採證逕行舉發等情，有彰化縣警察局交通警察隊彰縣警
    交字第IA0000000號違反道路交通管理事件通知單暨其違規
    採證照片2張在卷可稽。而細鐸異議人之違規採證照片，異
    議人駕駛上開車號6781-PR號自用一般小客貨車，行經上開
    路段時，於紅燈亮起後2.3秒超越停止線，遭儀器感應拍攝
    第1張照片時仍未停車，於紅燈亮後3.3秒時，以時速31公里
    通過路口始拍攝第2張相片，異議人於紅燈亮起後超越停止
    線未停車而繼續行駛通過該路口，核與原處分機關處分之違
    規事實相符，是異議人確有闖紅燈之違規行為，洵堪認定。
  (二)異議人固執前揭情詞辯解，惟按行政罰法第7條規定，違反
    行政法上義務之行為非出於故意或過失者，不予處罰。究其
    立法目的，乃依「有責任始有處罰」之原則，對違反行政法
    上義務之處罰，以行為人有可非難性及可歸責為前提，即行
    為人主觀上有故意或過失，始予處罰。而所謂「過失」，係
    指對於違反行政法上義務之構成要件事實之發生，雖非故意
    ，但按其情節應注意、能注意而不注意，或雖預見其能發生
    而確信其不發生而言。經查，交岔路口設置紅綠燈之目的無
    非在於促使用路人依燈號行進，避免發生往來之危險，而用
    路人駕車通過設有紅綠燈管制燈號之路口，本應時時注意燈
    號注意情形，隨時加以留意，是縱異議人所稱當時為訓誡小
    孩而誤闖紅燈乙節為真，異議人仍應注意當時管制燈號變換
    之情形，異議人闖越紅燈縱非故意，亦有重大過失，揆諸上
    開說明，仍無從免除其行政責任，是異議人所辯，不足為採
    ；另觀諸上開2張違規採證照片可知，異議人駕駛之車號678
    1-PR號自用一般小客貨車，於上開路口燈光號誌顯示為圓形
    紅燈時，該車輛後方煞車燈有顯現亮燈的狀態，應可認定異
    議人斯時有踩煞車，然照片中該車輛後方車輪已完全超越停
    止線，繼續行駛通過路口，足以妨害人、車之通行，已該當
    「闖紅燈」之違規行為無誤，則異議人於闖紅燈違規後，是
    否有再行煞車、甚至倒車之行為，與已成立之闖紅燈違規事
    實已不生影響，是異議人聲請傳喚證人或調閱監視錄影資料
    ，本院認無調查之必要，應予駁回。至異議人以個人經濟因
    素乙情置辯，固有可憫之處，然此不得作為其免除上開裁決
    之理由，附此敘明。
五、綜上所述，異議人於上揭時、地，有駕車行經有燈光號誌管
    制之交岔路口闖紅燈之違規事實，堪以認定。原處分機關依
    道路交通管理處罰條例第53條第1項、第63條第1項第3款及
    道路交通管理事件統一裁罰基準表等規定，裁處異議人罰鍰
    2700元，並記違規點數3點，於法並無不當；從而，本件異
    議為無理由，應予駁回。
六、據上論斷，應依道路交通管理處罰條例第87條第2項、道路
    交通事件處理辦法第18條，裁定如主文。
中    華    民    國    99    年    12    月    8     日
                  交通法庭      法  官  蕭一弘
以上正本證明與原本無異。
如不服本裁定，應於收受送達後5日內向本院提出抗告狀。（應
附繕本）
                                書記官  黃士益
中    華    民    國    99    年    12    月    8     日

司法院資訊處製作；財團法人民間司法改革基金會備份。
